【裁判字號】    95,家救,35
【裁判日期】    950421
【裁判案由】    訴訟救助
【裁判全文】
臺灣高雄地方法院民事裁定              95年度家救字第35號
聲  請  人  甲○○
訴訟代理人  鄭明達律師
相  對  人  乙○○
上聲請人與相對人間請求履行協議事件，聲請人聲請訴訟救助，
本院裁定如下：
  主  文
准予訴訟救助。
  理  由
一、按，當事人無資力支出訴訟費用者，法院應依聲請，以裁定
    准予訴訟救助。但顯無勝訴之望者，不在此限；又經分會准
    予法律扶助之無資力者，其於訴訟程序中，向法院聲請訴訟
    救助時，應准予訴訟救助。但另有不符法律扶助事實之證明
    者，不在此限，分別為民事訴訟法第107 條第1 項及法律扶
    助法第62條所明定。
二、本件聲請人與相對人間請求履行協議（95年度家補字第163
    號）事件，聲請人主張其無資力，經向財團法人法律扶助基
    金會高雄分會申請法律扶助，經該基金會審查後准予扶助，
    有財團法人法律扶助基金會專用委任狀可稽，足見聲請人已
    釋明其無資力支出訴訟費用之主張為真實。雖聲請人名下尚
    有位於高雄縣鳳山市○○○路220 號8 樓房屋及其坐落基地
    ，其財產總額為新台幣（下同）1,000,251 元，此有稅務電
    子閘門財產所得調件明細表附卷可憑。惟查：
(一)法律扶助法第3 條規定：「本法所稱無資力者，係指符合社
    會救助法之低收入戶或其每月可處分之收入及可處分之資產
    低於一定標準者。前項所稱一定標準之認定辦法，由基金會
    定之。」，財團法人法律扶助基金會乃依上開法條授權規定
    ，制定「受法律扶助者無資力認定標準」，依據該標準第3
    條規定：「本法第三條所稱每月可處分之收入及可處分之資
    產低於一定標準者，係指符合下列標準之一者：一、申請人
    為單身戶，住所地於台北市之申請人其每月可處分之收入未
    超過新台幣（下同）二萬八千元者；住所地於高雄市之申請
    人其每月可處分之收入未超過二萬三千元者；住所地於台灣
    省或其他地區之申請人其每月可處分之收入未超過二萬二千
    元者。本款之申請人其可處分之資產須在五十萬元以下，且
    限於無本辦法第六條所列之家庭成員者。二、申請人非單身
    戶，以其住所地單身戶之標準，其家庭成員自第三人起，每
    增加一人，則全家每月可處分之總收入即增加一萬元為其計
    算標準。且平均每人可處分資產在十五萬元以下。三、全戶
    所得未達申報所得稅之標準者。但因軍公教及獎勵投資優惠
    或逃漏稅，而導致免申報者，不在此限。符合第一項第一款
    至第二款上下百分之二十之範圍內者，得為部分扶助。」。
    經查：
      1.聲請人居住於高雄縣，其於93年度所得為5,023 元，有
        卷附稅務電子閘門財產所得調件明細表可稽。堪認聲請
        人每月可處分收入在2 萬2,000 元以下。
      2.依上開標準第5 條第2 項規定：「第1 款之土地及第2
        款之房屋，如屬申請人全家共同居住唯一之不動產或自
        耕農地，而其土地公告現值及建物課稅評定價值合計不
        超過400 萬元者，得不計入可處分之資產。」，本件聲
        請人所有門牌號碼高雄市三民區○○○路2 巷50號房屋
        及其坐落基地之價值為1,000,251 元（房屋509,700 元
        ＋土地490,551 元），有稅務電子閘門財產所得調件明
        細表可稽，其價值在400 萬元以下，可不計入資產。
（二）綜上，聲請人符合上開標準第3 條第2 款規定之無資力者
      ，此外又查無聲請人另有不符法律扶助事實之證明。足見
      聲請人所釋明其無資力乙節，應可認定。
三、又聲請人亦提出離婚協議書1 份，以釋明其訴請相對人履行
    協議，非顯無勝訴之望，由形式審查之結果，可堪信為真實
    。綜上，本院認聲請人所提出訴訟救助之聲請，於法並無不
    合，應予准許。
四、依民事訴訟法第220條規定，裁定如主文。
中    華    民    國    95    年    4     月    21    日
                  家事法庭法  官  郭佳瑛
正本係照原本作成。
如對本裁定抗告須於裁定送達後5日內向本院提出抗告狀，並繳
納裁判費新台幣1,000元。
中    華    民    國    95    年    4     月    21    日
                          書記官  徐麗紅


司法院資訊處製作；財團法人民間司法改革基金會備份。
